臺灣新北地方法院刑事判決　　　　　 110年度審易字第1727號
公　訴　人　臺灣新北地方檢察署檢察官
被　　　告　鄧又齊




上列被告因詐欺案件，經檢察官提起公訴（110 年度偵字第0000
0 、35003 號），及移送併辦（110 年度偵字第33445 、36925
、38264 、38966 號），被告於本院準備程序中就被訴事實為有
罪之陳述，經本院合議庭裁定由受命法官獨任進行簡式審判程序
，判決如下：
    主  文
鄧又齊幫助意圖為自己不法之所有，以詐術使人將本人之物交付
，累犯，處有期徒刑肆月，如易科罰金，以新臺幣壹仟元折算壹
日。
    事  實
一、鄧又齊明知金融帳戶係攸關個人信用之專用物品，一般人均
    可開設，毋庸向他人收購或借用，且依其社會經驗，可預見
    提供金融帳戶之網路銀行帳號及密碼予不相識之人使用，常
    與財產犯罪密切相關，可能被不法份子利用以遂行詐欺或其
    他財產犯罪之目的，致使被害人及警方追查無門，竟因貪圖
    真實姓名年籍不詳之成年人透過通訊軟體LINE（下稱LINE）
    所允諾之每提供1 個帳戶，每月可獲得新臺幣（下同）1 萬
    元之高額報酬，基於縱有人以所提供之金融帳戶實施財產犯
    罪犯行，亦不違背其本意之幫助詐欺取財之不確定故意，於
    民國110 年5 月初，將其申設之彰化商業銀行帳號00000000
    000000號帳戶（下稱鄧又齊彰化銀行帳戶）、台新國際商業
    銀行帳號00000000000000號帳戶（下稱鄧又齊台新銀行帳戶
    ）之網路銀行帳號與密碼，以LINE傳送提供與該真實姓名年
    籍不詳之成年人。嗣該真實姓名年籍不詳之成年人及所屬詐
    欺集團取得鄧又齊彰化銀行、台新銀行帳戶之網路銀行帳號
    與密碼後，即意圖為自己不法之所有（無證據顯示鄧又齊知
    悉有多人共犯），分別於附表「詐騙時間、方式」欄所示之
    時間，以如附表「詐騙時間、方式」欄所示之手法行詐，致
    如附表「告訴人」欄所示之丁珏絜、陳雅芳、張芷綾、蕭莉
    潔、蔡漢欽、張詠迎均陷於錯誤，而於附表「匯款時間」欄
    所示之時間，匯出如附表「匯款金額」欄所示之款項至如附
    表「匯入帳戶」欄所示之帳戶內，匯入款項旋遭該詐欺集團
    成員利用網路銀行轉帳一空。嗣丁珏絜、陳雅芳、張芷綾、
    蕭莉潔、蔡漢欽、張詠迎發覺有異報警處理，始循線查悉上
    情。
二、案經丁珏絜訴由新北市政府警察局三峽分局、陳雅芳、蕭莉
    潔訴由新北市政府警察局永和分局、張芷綾訴由臺中市政府
    警察局第三分局、蔡漢欽訴由新北市政府警察局土城分局、
    張詠迎訴由桃園市政府警察局桃園分局報告臺灣新北地方檢
    察署檢察官偵查起訴及移送併辦。
    理  由
壹、程序方面：
    本件被告鄧又齊所犯係死刑、無期徒刑、最輕本刑為3 年以
    上有期徒刑以外之罪，其於準備程序中就被訴事實為有罪之
    陳述，經法官告知簡式審判程序之旨，並聽取公訴人及被告
    之意見後，依刑事訴訟法第273 條之1 第1 項規定，由本院
    合議庭裁定由受命法官獨任進行簡式審判程序，且依刑事訴
    訟法第273 條之2 及第159 條第2 項規定，不適用傳聞法則
    有關限制證據能力之相關規定，合先敘明。
貳、實體方面：
一、上揭犯罪事實，業據被告鄧又齊於偵查中、本院準備程序及
    審理時均坦承不諱，核與證人即告訴人丁珏絜、陳雅芳、張
    芷綾、蕭莉潔、蔡漢欽、張詠迎於警詢時之指訴相符，並有
    彰化商業銀行永和分行110 年7 月16日彰永和字第1100084
    號函檢送之鄧又齊彰化銀行帳戶存摺存款帳號資料及交易明
    細查詢、存款存摺- 止扣明細查詢、客戶基本資料查詢、台
    新國際商業銀行110 年6 月25日台新作文字第11015174號函
    檢送之鄧又齊台新銀行帳戶台幣存款歷史交易明細查詢、告
    訴人丁珏絜提出之虛擬貨幣投資平台交易明細截圖、台新國
    際商業銀行國內匯款申請書、虛擬貨幣投資平台「ONLY」網
    頁截圖、客服訊息紀錄截圖、元大銀行客戶往來交易明細、
    告訴人陳雅芳提出之與LINE暱稱「冬天的秘密」之LINE對話
    紀錄截圖、虛擬貨幣投資平台交易明細截圖、網頁截圖、客
    服訊息紀錄截圖、告訴人張芷綾提出之與LINE暱稱「吳」之
    LINE對話紀錄截圖、網頁軟體截圖、告訴人蕭莉潔提出之與
    LINE暱稱「福利客服」之LINE對話紀錄截圖、網路交易明細
    截圖、網頁截圖、告訴人蔡漢欽提出之郵政自動櫃員機交易
    明細表、新莊西盛郵局存摺封面及內頁影本、與網路暱稱「
    CoCo」之網路對話紀錄截圖、遠程互動網頁截圖、告訴人張
    詠迎提出之與IG帳號「Ic55836 」之對話紀錄截圖、「眾信
    金融」網頁截圖、網路轉帳交易明細截圖在卷可稽（見110
    年度偵字第32198 號偵查卷第91至93、96至108 頁、110 年
    度偵字第35003 號偵查卷第23、27至32頁、110 年度偵字第
    00000 號偵查卷第62至64頁、110 年度偵字第36925 號偵查
    卷第61至70頁、110 年度偵字第38264 號偵查卷第7 、9 至
    10、23至31、33至40、43頁、110 年度偵字第38966 號偵查
    卷第25至29、40、57至69頁），足認被告之自白與事實相符
    ，洵堪採為認定事實之依據。本案事證明確，被告犯行，堪
    予認定，應依法論科。
二、論罪科刑：
  ㈠按刑法上之幫助犯，係對於犯罪與正犯有共同之認識，而以
    幫助之意思，對於正犯資以助力，而未參與實施犯罪之行為
    者而言（最高法院49年台上字第77號判例、75年度台上字第
    1509號、84年度台上字第5998號、88年度台上字第1270號判
    決意旨參照）。查，被告將鄧又齊彰化銀行、台新銀行帳戶
    之網路銀行帳號與密碼提供予真實姓名年籍不詳之成年人，
    使該成年人及所屬詐欺集團將之作為對告訴人丁珏絜、陳雅
    芳、張芷綾、蕭莉潔、蔡漢欽、張詠迎實施詐欺取財之取款
    工具，所實施者非屬詐欺取財之構成要件行為，且係基於幫
    助詐欺取財之不確定故意為之。是核被告所為，係犯刑法第
    30條第1 項前段、第339 條第1 項之幫助詐欺取財罪。
  ㈡被告以一提供鄧又齊彰化銀行、台新銀行帳戶之網路銀行帳
    號與密碼之幫助行為，使該詐欺集團成員向告訴人丁珏絜、
    陳雅芳、張芷綾、蕭莉潔、蔡漢欽、張詠迎為詐欺行為，成
    立同種想像競合犯，應依刑法第55條規定，從一幫助詐欺取
    財罪處斷。
  ㈢又被告幫助詐欺告訴人張芷綾、蕭莉潔、蔡漢欽、張詠迎之
    犯行，雖未據檢察官起訴，然因與檢察官起訴部分有想像競
    合犯之裁判上一罪關係，已如前述，為起訴效力所及，並經
    檢察官移送併辦，本院自應併予審究。
  ㈣被告前因詐欺案件，經本院105 年度審易字第3434號判決判
    處有期徒刑4 月確定，於106 年9 月22日執行完畢，此有臺
    灣高等法院被告前案紀錄表1 份在卷可考，是被告於受有期
    徒刑執行完畢後，5 年以內故意再犯本件有期徒刑以上之罪
    ，為累犯。至司法院釋字第775 號解釋，依解釋文及理由之
    意旨，係指構成累犯者，不分情節，一律加重最低本刑，於
    不符合刑法第59條所定要件之情形下，致生行為人所受之刑
    罰超過其所應負擔罪責之個案，不符罪刑相當原則、比例原
    則。於此範圍內，在修正前，為避免發生上述罪刑不相當之
    情形，法院就該個案應裁量是否加重最低本刑；依此，該解
    釋係指個案應量處最低法定刑、又無法適用刑法第59條在內
    減輕規定之情形，法院應依此解釋意旨裁量不予加重最低本
    刑（最高法院108 年度台上字第338 號判決意旨參照）。準
    此，本件依被告累犯及犯罪情節，並無上開情事，應依刑法
    第47條第1 項之規定加重其刑。
  ㈤被告基於幫助之犯意而為詐欺取財構成要件以外之行為，為
    幫助犯，應依刑法第30條第2 項規定，依正犯之刑減輕之，
    並依法先加後減之。
  ㈥爰審酌被告明知目前社會詐欺集團盛行，竟提供金融機構帳
    戶予詐欺集團使用，助長社會詐欺之風氣，致使無辜民眾受
    騙而受有財產上損害，並造成執法機關不易向上追查詐欺集
    團之真實身分，增加被害人求償上之困難，所為實不足取，
    惟念其犯後坦承犯行，態度尚可，並與告訴人丁珏絜、張芷
    綾、蕭莉潔、蔡漢欽、張詠迎成立和解或調解，願分期賠償
    告訴人丁珏絜、張芷綾、蕭莉潔、蔡漢欽、張詠迎部分損失
    而取得渠等之諒解，此有和解書及本院調解筆錄在卷可參，
    並兼衡其素行、犯罪之動機、目的、手段，告訴人丁珏絜、
    陳雅芳、張芷綾、蕭莉潔、蔡漢欽、張詠迎受詐欺所生之財
    產損失數額，及其自陳高中畢業之智識程度，目前從事餐飲
    工作、須扶養母親之生活狀況等一切情狀，量處如主文所示
    之刑，並諭知如易科罰金之折算標準，以資懲儆。又被告本
    案犯行構成累犯，已如前述，不符合得宣告緩刑之要件，附
    予敘明。
三、沒收：
    按刑法有關犯罪利得沒收之規定，採取義務沒收之立法，使
    犯罪行為人不能坐享犯罪之成果，以杜絕犯罪誘因，然而，
    苟無犯罪所得，或無法證明有犯罪所得，自不生利得剝奪之
    問題。是以，在幫助犯之情形，苟幫助犯並未因其幫助行為
    而獲得任何犯罪所得（如未自正犯處取得任何利益）或無法
    證明其有犯罪所得，自不生利得剝奪之問題，亦不需就正犯
    所獲得之犯罪所得而負沒收、追徵之責。查，被告固自陳與
    該真實姓名年籍不詳之成年人約定每提供1 個帳戶，每月可
    獲得1 萬元之報酬，惟被告並未供述其已實際取得報酬，且
    依卷內現存證據，亦無積極證據證明被告已實際獲取犯罪所
    得而受有何不法利益，依前開說明要旨，即無宣告沒收其犯
    罪所得之適用，附此敘明。
據上論斷，應依刑事訴訟法第273 條之1 第1 項、第299 條第1
項前段，刑法第30條第1 項前段、第2 項、第339 條第1 項、第
55條、第47條第1 項、第41條第1 項前段，刑法施行法第1 條之
1 第1 項，判決如主文。
本案經檢察官陳亭君提起公訴及移送併辦，經檢察官張啓聰到庭
執行職務。
中    華    民    國   110    年    12    月    8     日
                  刑事第二十五庭  法  官
上列正本證明與原本無異。
如不服本判決，應於判決送達後20日內敘明上訴理由，向本院提
出上訴狀（應附繕本），上訴於臺灣高等法院。其未敘述上訴理
由者，應於上訴期間屆滿後20日內向本院補提理由書「切勿逕送
上級法院」。
                                  書記官      張佑慈
中    華    民    國   110    年    12    月    8     日
附錄本案論罪科刑法條全文：
中華民國刑法第339條
意圖為自己或第三人不法之所有，以詐術使人將本人或第三人之
物交付者，處5 年以下有期徒刑、拘役或科或併科50萬元以下罰
金。
以前項方法得財產上不法之利益或使第三人得之者，亦同。
前二項之未遂犯罰之。
　
 附表：
┌──┬───┬─────────┬───────┬─────┬───────┐
│編號│告訴人│詐騙時間、方式    │匯款時間      │匯款金額  │匯入帳戶      │
│    │      │                  │              │（新臺幣）│              │
├──┼───┼─────────┼───────┼─────┼───────┤
│ 1  │丁珏絜│該詐欺集團不詳成員│110 年5 月17日│45萬元    │鄧又齊彰化銀行│
│    │      │於110 年4 月12日某│13時55分許    │          │帳戶          │
│    │      │時起，以LINE暱稱「│              │          │              │
│    │      │聖」及不實投資APP │              │          │              │
│    │      │「ONLY」客服人員名│              │          │              │
│    │      │義與丁珏絜聯繫，接│              │          │              │
│    │      │續透過LINE及「ONLY│              │          │              │
│    │      │」客服軟體向丁珏絜│              │          │              │
│    │      │佯稱：可透過操作手│              │          │              │
│    │      │機APP 「ONLY」投資│              │          │              │
│    │      │虛擬貨幣獲利；若欲│              │          │              │
│    │      │出金須補足金額至美│              │          │              │
│    │      │金5 萬元云云。    │              │          │              │
├──┼───┼─────────┼───────┼─────┼───────┤
│ 2  │陳雅芳│該詐欺集團不詳成員│110 年5 月18日│3 萬元    │鄧又齊台新銀行│
│    │      │於110 年5 月1 日某│12時8 分許    │          │帳戶          │
│    │      │時起，以LINE暱稱「│              │          │              │
│    │      │冬天的秘密」與陳雅│              │          │              │
│    │      │芳聯繫，並透過LINE│              │          │              │
│    │      │向陳雅芳佯稱：可透│              │          │              │
│    │      │過「LSE 」網路平台│              │          │              │
│    │      │投資虛擬貨幣獲利云│              │          │              │
│    │      │云。              │              │          │              │
├──┼───┼─────────┼───────┼─────┼───────┤
│ 3  │張芷綾│該詐欺集團不詳成員│110 年5 月17日│15萬元    │鄧又齊彰化銀行│
│    │      │於110 年5 月6 日某│15時3 分許    │          │帳戶          │
│    │      │時起，以LINE暱稱「│              │          │              │
│    │      │吳」及不實投資APP │              │          │              │
│    │      │「XM」客服人員名義│              │          │              │
│    │      │與張芷綾聯繫，接續│              │          │              │
│    │      │透過LINE及「XM」客│              │          │              │
│    │      │服軟體向張芷綾佯稱│              │          │              │
│    │      │：可透過「XM」投資│              │          │              │
│    │      │平台投資虛擬貨幣獲│              │          │              │
│    │      │利；若要領取獲利，│              │          │              │
│    │      │須將指定交易稅金金│              │          │              │
│    │      │額轉入指定帳號云云│              │          │              │
│    │      │。                │              │          │              │
├──┼───┼─────────┼───────┼─────┼───────┤
│ 4  │蕭莉潔│該詐欺集團不詳成員│110 年5 月18日│5 萬元    │鄧又齊台新銀行│
│    │      │於110 年5 月18日前│13時53分許    │          │帳戶          │
│    │      │某時起，以LINE暱稱│              │          │              │
│    │      │「OY122333」及不實│              │          │              │
│    │      │投資APP 「bitFinex│              │          │              │
│    │      │」客服人員（福利客│              │          │              │
│    │      │服）名義與蕭莉潔聯│              │          │              │
│    │      │繫，接續透過LINE向│              │          │              │
│    │      │蕭莉潔佯稱：可透過│              │          │              │
│    │      │手機APP 「bitFinex│              │          │              │
│    │      │」平台投資虛擬貨幣│              │          │              │
│    │      │獲利云云。        │              │          │              │
├──┼───┼─────────┼───────┼─────┼───────┤
│ 5  │蔡漢欽│該詐欺集團不詳成員│110 年5 月18日│1 萬元    │鄧又齊台新銀行│
│    │      │於110 年5 月14日某│10時48分許    │          │帳戶          │
│    │      │時，以LINE暱稱「  │              │          │              │
│    │      │CoCo」與蔡漢欽取得│              │          │              │
│    │      │聯繫後，即透過LINE│              │          │              │
│    │      │向蔡漢欽邀約視訊裸│              │          │              │
│    │      │聊，並佯稱：可下載│              │          │              │
│    │      │「遠程互動」APP 遠│              │          │              │
│    │      │端遙控對方；要將雙│              │          │              │
│    │      │方視訊裸聊影片傳送│              │          │              │
│    │      │至蔡漢欽通訊錄內之│              │          │              │
│    │      │人，須依指示匯款始│              │          │              │
│    │      │刪除影片云云。    │              │          │              │
├──┼───┼─────────┼───────┼─────┼───────┤
│ 6  │張詠迎│該詐欺集團不詳成員│110 年5 月17日│5 萬元    │鄧又齊彰化銀行│
│    │      │於110 年4 月26日某│12時40分許    │          │帳戶          │
│    │      │時，以社交軟體    ├───────┼─────┤              │
│    │      │instagram 帳號「Ic│110 年5 月17日│6 萬元    │              │
│    │      │55836 」向張詠迎發│12時43分許    │          │              │
│    │      │出訊息並加為LINE好│              │          │              │
│    │      │友後，即以不詳LINE│              │          │              │
│    │      │帳號及不實投資APP │              │          │              │
│    │      │「眾信金融」客服人│              │          │              │
│    │      │員名義，透過LINE及│              │          │              │
│    │      │「眾信金融」客服軟│              │          │              │
│    │      │體向張詠迎佯稱：可│              │          │              │
│    │      │透過「眾信金融」平│              │          │              │
│    │      │台投資獲利云云。  │              │          │              │
└──┴───┴─────────┴───────┴─────┴───────┘